【裁判字號】    99,易,55
【裁判日期】    990504
【裁判案由】    竊盜
【裁判全文】
臺灣板橋地方法院刑事判決                99年度易字第55號
聲  請  人  臺灣板橋地方法院檢察署檢察官
被      告  乙○○
上列被告因竊盜案件，經檢察官聲請以簡易判決處刑（98年度偵
字第19139 號），本院認不宜以簡易判決處刑，改依通常程序審
理（原受理案號：98年度簡字第7415號) ，判決如下：
    主  文
乙○○無罪。
    理  由
一、原聲請簡易判決處刑意旨略以：被告乙○○意圖為自己不法
    之所有，於民國98年7 月9 日上午7 時許至晚間10時許間之
    某時，在臺北縣中和市○○路○ 段142 巷31弄28號前，以自
    備之汽車專用鑰匙，撬開甲○○○所騎用（為其夫林明輝所
    有）而停放在該處之XHD-226 號普通重型機車之電門，竊取
    得手後供己代步之用。嗣於同日晚間10時50分許乙○○騎乘
    上開贓車，在同市○○路○ 段399 巷口為警查獲，並扣得其
    所有插用在該車上之鑰匙2 支，因認被告涉有刑法第320 條
    第1項之普通竊盜罪嫌。
二、按犯罪事實應依證據認定之，無證據不得認定其犯罪事實；
    又不能證明被告犯罪者，即應諭知無罪之判決，刑事訴訟法
    第154 條第2 項、第301 條第1 項分別定有明文。再按事實
    之認定，應憑證據，如未能發現相當證據，或證據不足以證
    明，自不能以推測或擬制之方法，為裁判基礎；苟積極證據
    不足為不利於被告事實之認定時，即應為有利於被告之認定
    ；又認定犯罪事實所憑之證據，雖不以直接證據為限，間接
    證據亦包括在內，然而無論直接證據或間接證據，其為訴訟
    上之證明，須於通常一般之人均不致有所懷疑，而得確信其
    為真實之程度者，始得據為有罪之認定，倘其證明尚未達到
    此一程度，而有合理之懷疑存在而無從使事實審法院得有罪
    之確信時，即應由法院為諭知被告無罪之判決，最高法院40
    年臺上字第86號、30年上字第816 號、76年度臺上字第4986
    號判例意旨足資參照。
三、本件公訴人認被告乙○○涉有竊盜罪嫌，無非以上揭事實，
    業據證人即被害人甲○○○於警詢中證述明確，復有扣押物
    品目錄表、贓物認領保管單各1 紙、照片5 張及扣案之汽車
    專用鑰匙2 支等資為論據。訊據被告堅決否認有何上揭犯行
    ，辯稱：上開XHD-226 號機車係伊房客廖阿敏友人甲○○○
    所有，當日白天伊與廖阿敏、甲○○○一起去做工，晚上一
    同返回臺北縣中和市○○路○ 段142 巷31弄28號住處，其後
    伊欲出門買東西，便向甲○○○借用機車，經其同意後始騎
    機車外出，伊係不小心誤拿廖阿敏所有之汽車鑰匙開啟機車
    其後因伊飲酒駕車遭警攔查，她們怕伊出事才報警等語。
四、經查：
(一)、證據能力方面：按證人甲○○○於警詢之陳述，屬被告以外
    之人於審判外之陳述，與其於審判中所為之陳述並不相符，
    訊據證人甲○○○除於本院審理中否認其警詢筆錄之內容為
    實在，且其於警詢中之陳述亦未經錄音存證，此亦有臺北縣
    政府警察局中和第一分局99年3 月26日函文1 份附卷供參，
    是經較諸其先前於警詢之陳述與審判中所為之陳述，於審判
    中就本案以證人身分所為之陳述尚經具結擔保，故證人甲○
    ○○於警詢之陳述，並不符傳聞證據之特別例外規定，自無
    證據能力。此外，其餘本案以下所引用之卷證資料，均無證
    據證明係公務員違背法定程序所取得，再卷內之文書證據，
    亦無刑事訴訟法第159 條之4 之顯有不可信之情況與不得作
    為證據之情形，且公訴人及被告迄本院言詞辯論終結前均未
    聲明異議，認均有證據能力，合先敘明。
(二)、本件被告與車主甲○○○係透過被告房客廖阿敏而相識，三
    人於當日一同工作等情，為被告、被害人甲○○○、證人廖
    阿敏於本院訊問時一致供述無誤，而就被告騎乘該車之過程
    ，除據被告供述在卷外，復經證人甲○○○於本院調查時具
    結證述：「那天我們做工晚上9 點多回來到廖阿敏的家中，
    大家在吃飯，被告說要出去買飲料請我們，就跟我借機車，
    我的機車鑰匙放在桌上，他跟我說要借機車，我說好，被告
    騎機車出去時沒有戴安全帽才會被警察抓。」等語（本院簡
    字卷98年10月9 日訊問筆錄第2 頁參照），另證人廖阿敏亦
    證稱：「被告是我的房東，那天我接到一個拆房子的工程，
    然後被告有去幫忙。... 被告直接向甲○○○借機車。」等
    語（同上訊問筆錄第3 頁參照），核均與被告所辯之情節相
    符，顯見被告於案發當日騎用XHD-226 號機車確有取得證人
    甲○○○之同意，此外，被告於為警攔查時，車上確有購買
    之物品等情，亦據證人即當日攔停被告之員警翁坪山到庭證
    稱：查獲時，被告說他要去買東西，且車上也有東西等語，
    再參酌被告被查獲之地點與被告住處僅相距數個街口，及被
    告為警查獲時係穿著T 恤、短褲、拖鞋之居家打扮，有查獲
    照片3 張附卷可參（本案偵查卷第24至25頁參照），由此足
    認被告所辯騎乘該車僅為暫時外出購物之用，並無竊盜之不
    法意圖等語，尚堪採信。
(三)、至公訴人雖認被告所使用之鑰匙係汽車鑰匙，與正常情形下
    借用機車應可同時取得該機車鑰匙之常理不符，而認被告涉
    有竊盜犯嫌云云，惟據證人甲○○○證稱：機車鑰匙當時係
    擺放在桌上等語，另證人廖阿敏亦證稱：因為那時候桌上有
    很多鑰匙，是被告拿錯等語（本院98年10月9 日訊問筆錄第
    2 、3 頁參照），兼以證人翁坪山證稱：因為該部機車是舊
    車，鎖頭比較好開，並未注意到有無遭破壞之情形等語，且
    依查獲照片所示亦無法看出該部機車鎖頭有遭明顯破壞之痕
    跡（本案偵查卷第24頁上方照片參照），是被告辯稱係不小
    心拿錯鑰匙等語，亦非不可採信，自難僅憑被告所持用之鑰
    匙非原機車鑰匙，而係汽車鑰匙乙節，而遽斷被告騎用開部
    機車未經車主甲○○○同意，而認被告涉有竊盜犯行。
五、綜上所述，本件依調查所得證據尚不足以證明被告確有原聲
    請簡易判決處刑意旨所指之竊盜犯行，此外復查無其他積極
    證據足資證明被告有上開犯行，揆諸首開說明，犯罪尚屬不
    能證明，應為無罪之諭知。
六、末按法院認為應科拘役、罰金或應諭知免刑或無罪之案件，
    被告經合法傳喚無正當理由不到庭者，得不待其陳述逕行判
    決，刑事訴訟法第306 條定有明文。查本件業經合法傳喚，
    被告並無正當理由不到庭，經本院審酌全情，認係應諭知無
    罪之案件，爰依上揭規定，不待被告到庭陳述逕行判決，附
    此敘明。
據上論斷，應依刑事訴訟法第452 條、第306 條、301 條第1 項
，判決如主文。
本件經檢察官鄭淑壬到庭執行職務。
中    華    民    國    99    年    5     月    4     日
                  刑事第二十三庭  審判長法  官  徐蘭萍
                                        法  官  黃繼瑜
                                        法  官  黃司熒
以上正本證明與原本無異
如不服本判決應於送達後10日內向本院提出上訴狀
                                        書記官  李逸翔
中    華    民    國    99    年    5     月    4     日

司法院資訊處製作；財團法人民間司法改革基金會備份。
